臺灣臺北地方法院刑事判決　　　　　　　　　　　　九十二年度訴字第一三八０號
　　公　訴　人　臺灣臺北地方法院檢察署檢察官
　　被　　　告　丙○○
　　選任辯護人　簡燦賢律師
　　被　　　告　丁○○
　　　　　　　　戊○○
　　　　　　　　辛○○
　　　　　　　　壬○○
　　　　　　　　癸○○
　　　　　　　　子○○
　　　　　　　　寅○○
　　　　　　　　卯○○
右列被告等因偽造文書等案件，經檢察官提起公訴（九十一年度偵字第七七一九號）
及移送併案審理（臺灣士林地方法院檢察署九十二年度偵字第八六０五號），本院判
決如左：
    主  文
丙○○共同意圖為自己不法之所有，以詐術使人將本人之物交付，未遂，處有期徒刑
貳月，如易科罰金以佰元折算壹日，緩刑年。
丁○○共同意圖為自己不法之所有，以詐術使人將本人之物交付，未遂，累犯，處有
期徒刑月，如易科罰金以佰元折算壹日。
戊○○共同從事業務之人，明知為不實之事項，而登載於其業務上作成之文書，足以
生損害於他人，處拘役肆拾日，如易科罰金以佰元折算壹日。
辛○○共同連續意圖為自己不法之所有，以詐術使人將本人之物交付，未遂，處有期
徒刑月，如易科罰金以佰元折算壹日，緩刑年。
癸○○共同連續意圖為自己不法之所有，以詐術使人將本人之物交付，處有期徒刑
月，如易科罰金以佰元折算壹日，緩刑年。
子○○共同行使偽造私文書，足以生損害於他人，累犯，處有期徒刑肆月，如易科罰
金以佰元折算壹日。
寅○○共同從事業務之人，明知為不實之事項，而登載於其業務上作成之文書，足以
生損害於他人，處拘役拾日，如易科罰金以佰元折算壹日。
卯○○共同連續意圖為自己不法之所有，以詐術使人將本人之物交付，處有期徒刑
月，如易科罰金以佰元折算壹日。
壬○○無罪。
    事  實
一、
（一）丙○○因其資力無法順利申辦信用卡，明知其於民國八十九年間並未在位於臺
      北市○○區○○路五三號八樓之一之「新味珍食品行」任職，亦未曾領取薪資
      ，竟與新味珍食品行之實際負責人辰○○（另行審結）間共同基於行使業務上
      登載不實文書之犯意聯絡，於九十年十二月間某日，在上開之新味珍食品行內
      ，由辰○○於其業務上作成之由新味珍食品行於九十年十二月四日出具之員工
      在職證明書內虛偽登載丙○○自八十九年三月十五日起在該行擔任業務主任，
      並接續在其業務上作成之「八十九年度各類所得扣繳暨免扣繳憑單」（以下簡
      稱扣繳憑單）上虛偽登載丙○○於八十九年一月至十二月間在該行薪資所得為
      新臺幣（下同）五十萬四千八百三十五元，藉以表示確於該行任職並領取薪資
      之意，足以生損害於新味珍食品行核發在職證明書及扣繳憑單之正確性；旋於
      九十年十二月十七日，與辰○○間共同基於意圖為自己不法所有之犯意聯絡，
      以上開登載不實之在職證明書及扣繳憑單佯作財力證明，持向香港商香港上海
      匯豐銀行（以下簡稱匯豐銀行）申辦信用卡而行使之，足以生損害於匯豐銀行
      對於金融交易管理及個人信用評估之正確性，嗣因匯豐銀行發覺有異而未同意
      核發，致未得逞。
（二）丁○○曾於八十七年間因業務過失致死案件，經本院以八十七年度交易字第一
      七三號判決判處有期徒刑五月確定，迄於八十八年二月二日執行完畢，猶不知
      悔改，因其資力無法順利申辦信用卡，明知其並未在位於臺北市○○區○○路
      五三號八樓之一之「晏全工程行」任職，亦未曾領取薪資，竟與晏全工程行之
      負責人甲○○（未據起訴）、辰○○（另行審結）間共同基於行使業務上登載
      不實文書之犯意聯絡，於九十年十一月間某日，在上開之晏全工程行內，由甲○○授權辰○○於其業務上作成之由晏全工程行於九十年十一月十二日出具之
      員工在職證明書內虛偽登載丁○○自八十七年九月一日起在該行擔任技師，並
      接續在其業務上作成之「八十九年度各類所得扣繳暨免扣繳憑單」上虛偽登載
      丁○○於八十九年一月至十二月間在該行薪資所得為五十四萬四千二百十四元
      ，藉以表示確於該行任職並領取薪資之意，足以生損害於晏全工程行核發在職
      證明書及扣繳憑單之正確性；旋於九十年十二月十九日，與辰○○間共同基於
      意圖為自己不法所有之犯意聯絡，以上開登載不實之在職證明書及扣繳憑單佯
      作財力證明，持向匯豐銀行申辦信用卡而行使之，足以生損害於匯豐銀行對於
      金融交易管理及個人信用評估之正確性，嗣因匯豐銀行發覺有異而未同意核發
      ，致未得逞。
（三）戊○○因其資力無法順利申辦信用卡，明知其僅在位於臺北市○○路○段四三
      六號八樓之一之「維特靈企業有限公司（以下簡稱維特靈公司）」兼職，並非
      擔任司機之職務，竟與維特靈公司之負責人姜建中（未據起訴）、庚○○（另
      由本院通緝中）間共同基於業務上登載不實文書之犯意聯絡，於九十年十一月
      間某日，在不詳處所，由姜建中於其業務上作成之由維特靈公司於九十年十一
      月一日出具之在職證明書內虛偽登載戊○○自八十八年九月一日起在該行擔任
      司機，並接續在其業務上作成之薪資證明書上虛偽登載非戊○○實際所領取之
      薪資三萬七千元，藉以表示確於該行擔任上開職務並領取前開薪資之意，足以
      生損害於維特靈公司核發在職證明書及薪資證明書之正確性。
（四）辛○○因其資力無法順利申辦信用卡，明知其僅在新味珍食品行兼職，竟與新
      味珍食品行之實際負責人辰○○（另行審結）間共同基於行使業務上登載不實
      文書之概括犯意聯絡，於九十年十二月間某日，在上開之新味珍食品行內，由
      辰○○於其業務上作成之由新味珍食品行於九十年十二月四日出具之在職證明
      書內虛偽登載辛○○自八十八年二月一日起在該行擔任業務副理，並接續在其
      業務上作成之「八十九年度各類所得扣繳暨免扣繳憑單」上虛偽登載非辛○○
      實際於該年度在該行所領取之薪資所得五十四萬二千七百十三元，藉以表示確
      於該行擔任上開職務並領取前開薪資之意，足以生損害於新味珍食品行核發在
      職證明書及扣繳憑單之正確性；旋先後於九十年十二月十七日及九十年十二月
      間某日，與辰○○間共同基於意圖為自己不法所有之概括犯意聯絡，以上開登
      載不實之在職證明書及扣繳憑單佯作財力證明，分別持向匯豐銀行及匯通銀行
      （現改名為國泰商業銀行）申辦信用卡而行使之，足以生損害於匯豐銀行及匯
      通銀行對於金融交易管理及個人信用評估之正確性，嗣因匯豐銀行及匯通銀行
      發覺有異而未同意核發，致未得逞；又辛○○另承前行使業務上登載不實文書
      及意圖為自己不法所有之概括犯意，於九十一年一月間某日，以上開登載不實
      之在職證明書及扣繳憑單佯作財力證明，持向萬泰商業銀行（以下簡稱萬泰銀
      行）申辦現金卡而行使之，足以生損害於萬泰銀行對於對於金融交易管理及個
      人信用評估之正確性，嗣因萬泰銀行發覺有異而未同意核發，致未得逞。
（五）癸○○因其資力無法順利申辦信用卡，明知其於八十九年間並未在新味珍食品
      行任職，亦未曾領取薪資，竟與新味珍食品行之實際負責人辰○○（另行審結
      ）間共同基於行使業務上登載不實文書之概括犯意聯絡，於九十年十一月間某
      日，在上開之新味珍食品行內，由辰○○於其業務上作成之由新味珍食品行於
      九十年十一月十六日出具之員工在職證明書內虛偽登載癸○○自八十九年一月
      五日起在該行擔任主任，並接續在其業務上作成之「八十九年度各類所得扣繳
      暨免扣繳憑單」上虛偽登載癸○○於八十九年一月至十二月間在該行薪資所得
      為五十二萬六千五百八十元，藉以表示確於該行任職並領取薪資之意，足以生
      損害於新味珍食品行核發在職證明書及扣繳憑單之正確性；旋先於九十年十一
      月二十二日，與辰○○間共同基於意圖為自己不法所有之概括犯意聯絡，以上
      開登載不實之在職證明書及扣繳憑單佯作財力證明，持向第一商業銀行（以下
      簡稱第一銀行）申辦信用卡而行使之，使第一銀行陷於錯誤而核發信用卡以供
      其使用，足以生損害於第一銀行對於金融交易管理及個人信用評估之正確性；
      又癸○○與辰○○另承前行使業務上登載不實文書及意圖為自己不法所有之概
      括犯意聯絡，先後於九十年十二月十日及九十年十二月間某日，以上開登載不
      實之在職證明書及扣繳憑單佯作財力證明，分別持向匯豐銀行、匯通銀行申辦
      信用卡而行使之，足以生損害於匯豐銀行及匯通銀行對於金融交易管理及個人
      信用評估之正確性，嗣因匯豐銀行及匯通銀行發覺有異而未同意核發，致未得
      逞。
（六）子○○曾於八十五年間因肅清煙毒條例案件，經臺灣士林地方法院以八十六年
      度訴字第三九一號判決判處有期徒刑三年四月確定，於八十八年五月七日縮短
      刑期假釋出監，迄於八十九年十二月二十五日縮刑期滿執行完畢，猶不知悔改
      ，因其資力無法順利申辦信用卡，明知其並未在晏全工程行任職，亦未曾領取
      薪資，竟與晏全工程行之負責人甲○○（未據起訴）、辰○○（另行審結）間
      共同基於行使業務上登載不實文書之犯意聯絡，於九十年十一月間某日，在上
      開之晏全工程行內，由甲○○授權辰○○於其業務上作成之由晏全工程行於九
      十年十一月十二日出具之員工在職證明書內虛偽登載子○○自八十七年五月一
      日起在該行擔任技師，藉以表示確於該行任職之意，足以生損害於晏全工程行
      核發在職證明書之正確性；旋於九十年十二月十九日，基於意圖為自己不法所
      有之概括犯意，並與辰○○間共同基於意圖為自己不法所有之犯意聯絡，以上
      開登載不實之在職證明書佯作財力證明，持向匯豐銀行申辦信用卡而行使之，
      足以生損害於匯豐銀行對於金融交易管理及個人信用評估之正確性，嗣因匯豐
      銀行發覺有異而未同意核發，致未得逞。又子○○明知真實年籍不詳之綽號「
      鴨子」之成年男子係以不實財力證明代辦貸款之人，於九十二年七月間某日，
      因其資力無法順利申辦現金卡，明知其於九十一年間並未在位於臺北市○○區
      ○○路二五九巷一七號之豐鶴貿易有限公司（以下簡稱豐鶴公司）任職，亦未
      曾領取薪資，竟與該綽號「鴨子」之人共同基於行使偽造私文書之犯意聯絡，
      於九十二年七月間某日，於不詳地點，由該綽號「鴨子」之人佯以豐鶴公司之
      名義填製之「九十一年度各類所得扣繳暨免扣繳憑單」，並於其上虛偽登載子
      ○○於九十一年度在該公司薪資所得為四十八萬五千二百二十六元而偽造之，
      藉以表示當年度所給付薪資總額之意，足生損害於豐鶴公司核發扣繳憑單之正
      確性；旋於九十二年七月十六日，復承前意圖為自己不法所有之概括犯意，並
      與該真實年籍不詳之綽號「鴨子」之人間共同基於意圖為自己不法所有之犯意
      聯絡，利用上開偽造之扣繳憑單佯作財力證明，持向華僑商業銀行（以下簡稱
      華僑銀行）申辦現金卡而行使之，足以生損害於華僑銀行對於金融交易管理及
      個人信用評估之正確性，嗣因華僑銀行向豐鶴公司負責人曹淑子查詢發覺有異
      而未同意核發，致未得逞。
（七）寅○○因其資力無法順利申辦信用卡，明知其於八十九年間並未在晏全工程行
      擔任業務部主任之職務，竟與晏全工程行之負責人甲○○（未據起訴）、辰○○（另行審結）間共同基於業務上登載不實文書之犯意聯絡，於九十年十二月
      間某日，在上開之晏全工程行內，由甲○○授權辰○○於其業務上作成之由晏
      全工程行於九十年十二月六日出具之薪資證明書內虛偽登載寅○○在該行擔任
      業務部主任及非寅○○實際所領取之薪資四萬一千元，並接續在其業務上作成
      之「八十九年度各類所得扣繳暨免扣繳憑單」上虛偽登載非寅○○於該年度在
      該行實際領取之薪資所得五十二萬五千八百二十九元，藉以表示確於該行領取
      前開薪資之意，足以生損害於晏全工程行核發薪資證明書及扣繳憑單之正確性
      。
（八）卯○○因其資力無法順利申辦信用卡，明知其僅在新味珍食品行擔任副總經理
      ，竟與新味珍食品行之實際負責人辰○○（另行審結）間共同基於行使業務上
      登載不實文書之概括犯意聯絡，於九十年十一月間某日，在上開之新味珍食品
      行內，由辰○○於其業務上作成之由新味珍食品行於九十年十一月十二日出具
      之員工在職證明書內虛偽登載卯○○自八十六年五月十五日起在該行擔任總經
      理，並接續在其業務上作成之「八十九年度各類所得扣繳暨免扣繳憑單」上虛
      偽登載非卯○○實際於該年度在該行所領取之薪資所得七十二萬四千八百八十
      五元，另接續在其業務上所作成之薪資證明書內虛偽登載非卯○○實際領取之
      九十年十一月份薪資五萬八千五百元，藉以表示確於該行擔任上開職務並領取
      前開薪資之意，足以生損害於新味珍食品行核發在職證明書、薪資證明書及扣
      繳憑單之正確性；旋先於九十年十二月十七日，與辰○○間共同基於意圖為自
      己不法所有之概括犯意聯絡，以上開登載不實之在職證明書、薪資證明書及扣
      繳憑單佯作財力證明，持向匯豐銀行申辦信用卡而行使之，足以生損害於匯豐
      銀行對於金融交易管理及個人信用評估之正確性，嗣因匯豐銀行發覺有異而未
      同意核發，致未得逞；復於九十年十二月間某日，與辰○○間承前行使業務上
      登載不實文書及意圖為自己不法所有之概括犯意聯絡，以上開登載不實之在職
      證明書、薪資證明書及扣繳憑單佯作財力證明，持向匯通銀行申辦信用卡而行
      使之，使匯通銀行陷於錯誤而核發信用卡以供其使用，足以生損害於匯通銀行
      對於金融交易管理及個人信用評估之正確性。
    迨於九十一年一月二日十四時五十分許，經警據報前往臺北市○○區○○路五三
    號八樓之一執行搜索，當場查扣上開新味珍食品行、晏全工程行之在職證明書、
    薪資證明書及扣繳憑單等資料，並於在場人戊○○之身上查獲前開維特靈公司之
    薪資證明書及在職證明書，始得悉上情。
二、案經臺北縣政府警察局報請臺灣臺北地方法院檢察署檢察官偵查起訴及臺灣士林
    地方法院檢察署檢察官移送併案審理。
    理  由
壹、有罪部分：
一、右開犯罪事實，業經被告丙○○、丁○○、戊○○、辛○○、癸○○、子○○、
    寅○○及卯○○於本院審理中坦承不諱，復經同案被告辰○○於本院審理中供述
    在卷，且經證人即維特靈公司之負責人姜建中、新味珍食品行之名義負責人己○○○、晏全工程行之負責人甲○○、豐鶴公司負責人曹淑子及匯豐銀行風險管理
    組人員丑○○分別於警訊、偵查及本院審理中證述在卷，並有被告丙○○、辛○○、癸○○、卯○○之「新味珍食品行」在職證明書及八十九年度扣繳憑單各一
    份、被告卯○○之「新味珍食品行」薪資證明書一份、被告辛○○之萬泰銀行現
    金卡申請書影本一份、被告癸○○、寅○○之第一銀行信用卡申請書各一份、被
    告丁○○、癸○○、子○○、卯○○之匯豐銀行信用卡申請表影本各一份、被告
    卯○○之匯通銀行太平洋ＳＯＧＯ百貨聯名卡申請書、被告丁○○、子○○、寅
    ○○之「晏全工程行」在職證明書、薪資證明書及八十九年度扣繳憑單、被告子
    ○○之「豐鶴公司」九十一年度扣繳憑單及華僑銀行生活理財卡申請書影本各一
    份，被告戊○○之「維特靈公司」在職證明書及薪資證明書各一份、財政部臺北
    市國稅局九十一年二月二十五日財北國稅審三字第九一００五八八四號函、國泰
    商業銀行九十二年八月十五日九十二國泰銀授字第一三四號函、萬泰商業銀行九
    十三年六月一日泰消訴字第０九三九九九０一二一八號函、第一商業銀行九十三
    年五月十八日（九三）一總卡業第０四七七號函及匯豐銀行風險管理組人員丑○○所製作之彙整表一份等在卷可稽，足徵被告丙○○、丁○○、戊○○、辛○○
    、癸○○、子○○、寅○○及卯○○之自白均與事實相符。本件事證明確，渠等
    上開犯行均堪認定，應予依法論科。
二、核被告丙○○、丁○○及辛○○上開行為，係犯刑法第二百十六條、第二百十五
    條之行使業務上登載不實文書罪及第三百三十九條第三項、第一項之詐欺取財未
    遂罪；又被告癸○○及卯○○上開所為，均係犯刑法第二百十六條、第二百十五
    條之行使業務上登載不實文書罪、第三百三十九條第三項第一項之詐欺取財未遂
    罪及第三百三十九條第一項之詐欺取財罪；又被告戊○○及寅○○前開所為，皆
    係犯刑法第二百十五條之業務登載不實文書罪；另被告子○○之前開行為，係犯
    刑法第二百十六條、第二百十條之行使偽造私文書罪、第二百十六條、第二百十
    五條之行使業務上登載不實文書罪及第三百三十九條第三項、第一項之詐欺取財
    未遂罪。又晏全工程行之負責人甲○○業於本院九十三年六月二十四日審理中到
    庭證稱：前開晏全工程行之扣繳憑單、薪資證明書及在職證明書均係經其同意所
    開立等語，自難認該等文書係屬偽造之文書，是公訴意旨以被告丁○○、子○○
    、寅○○所持有晏全工程行之扣繳憑單、薪資證明書及在職證明書係屬偽造，而
    認渠等涉犯刑法第二百十六條、第二百十條之行使偽造私文書罪嫌，均有未洽，
    然其基本事實同一，本院自應予以審理，並就被告寅○○部分變更其起訴法條。
    又被告丙○○、丁○○、辛○○、癸○○、子○○、卯○○以登載不實或偽造之
    前開在職證明書、薪資證明書、扣繳憑單分別申辦匯豐銀行、匯通銀行之信用卡
    及第一銀行、華僑銀行現金卡之行為，雖均已著手於詐欺行為之實施，然未獲核
    發之結果，是其該次之詐欺取財犯行，均係屬未遂犯。又被告丙○○、辛○○、
    癸○○、卯○○與同案被告辰○○間就上開行使登載不實之在職證明書、扣繳憑
    單、薪資證明書及詐欺犯行，被告丁○○、子○○與晏全工程行負責人甲○○、
    同案被告辰○○間就上開行使登載不實之在職證明書、扣繳憑單、薪資證明犯行
    ，被告丁○○、子○○與同案被告辰○○間就上開以晏全工程行文件詐欺取財未
    遂犯行，被告戊○○與維特靈公司負責人姜建中、同案被告庚○○間就上開登載
    不實之在職證明書及薪資證明書之犯行，被告寅○○與晏全工程行負責人甲○○
    、同案被告辰○○間就上開登載不實之扣繳憑單及薪資證明書之犯行，被告子○○與綽號「鴨子」之人間就上開行使偽造之扣繳憑單及詐欺犯行，分別有犯意聯
    絡及行為分擔，均應分別論以共同正犯。又被告丙○○、辛○○、癸○○、卯○○雖非新味珍食品行從事核發前開在職證明書、扣繳憑單、薪資證明書業務之人
    ，然渠等與新味珍食品行實際執行該等業務之同案被告辰○○共同實施本件業務
    登載不實文書犯行，依刑法第三十一條第一項之規定，均應以共同正犯論；又被
    告丁○○、子○○、寅○○雖非晏全工程行從事核發前開在職證明書、扣繳憑單
    、薪資證明書業務之人，然渠等與晏全工程行實際執行該等業務之甲○○及同案
    被告辰○○共同實施本件業務登載不實文書犯行，依刑法第三十一條第一項之規
    定，亦應以共同正犯論；另被告戊○○雖非維特靈公司從事核發前開在職證明書
    及薪資證明書業務之人，然渠等與維特靈實際執行該等業務之姜建中共同實施本
    件業務登載不實文書犯行，依刑法第三十一條第一項之規定，應以共同正犯論。
    又被告子○○偽造豐鶴公司扣繳憑單後持以行使，其偽造扣繳憑單之低度行為，
    應為行使之高度行為所吸收，不另論罪；另被告丙○○、丁○○、辛○○、癸○○、子○○、卯○○登載不實之新味珍食品行及晏全工程行之在職證明書、薪資
    證明書及扣繳憑單後持之行使，其登載不實之低度行為，亦為行使之高度行為所
    吸收，均不另論罪。又被告辛○○先後多次行使登載不實文書及詐欺取財未遂犯
    行，被告癸○○及被告卯○○先後多次行使登載不實文書犯行，被告子○○先後
    二次詐欺未遂犯行，時間緊接，方法相同，觸犯構成要件相同之罪名，顯係基於
    概括之犯意而為之，為連續犯，均應依刑法第五十六條之規定論以一罪；另被告
    癸○○及被告卯○○先後多次詐欺取財未遂及詐欺取財犯行，時間緊接，方法相
    同，觸犯構成要件相同之罪名，顯係基於概括之犯意而為之，為連續犯，均應依
    刑法第五十六條之規定論以情節較重之詐欺取財一罪，並依法加重其刑。又被告
    丙○○、丁○○、辛○○所犯上開行使業務上登載不實文書及詐欺取財未遂罪間
    ，有方法結果之牽連關係，而為牽連犯，均應依刑法第五十五條之規定，應從一
    重之詐欺取財未遂罪處斷；又被告癸○○、卯○○所犯上開連續行使業務上登載
    不實文書及連續詐欺取財罪間，有方法結果之牽連關係，而為牽連犯，均應依刑
    法第五十五條之規定，應從一重之連續詐欺取財罪處斷；另被告子○○所犯上開
    行使業務上登載不實文書、行使偽造文書及連續詐欺取財未遂罪間，有方法結果
    之牽連關係，而為牽連犯，依刑法第五十五條之規定，應從一重之行使偽造文書
    罪處斷。公訴意旨雖未敘及被告子○○所涉以偽造之豐鶴公司扣繳憑單申辦華僑
    銀行現金卡之犯行，然此部分犯行與前開論罪科刑部分分別有牽連犯及連續犯之
    裁判上一罪之關係，應為起訴效力所及之，本院自得併予審理。又被告丁○○曾
    於八十七年間因業務過失致死案件，經本院以八十七年度交易字第一七三號判決
    判處有期徒刑五月確定，迄於八十八年二月二日執行完畢；另被告子○○於八十
    五年間因肅清煙毒條例案件，經臺灣士林地方法院以八十六年度訴字第三九一號
    判決判處有期徒刑三年四月確定，於八十八年五月七日縮短刑期假釋出監，迄於
    八十九年十二月二十五日縮刑期滿執行完畢，此有臺灣高等法院被告全國前案紀
    錄表各一份附卷可參，渠等前均曾受有期徒刑之執行完畢，於五年以內再犯本件
    最重本刑為有期徒刑以上之罪，為累犯，均應依刑法第四十七條之規定加重其刑
    。爰審酌被告丙○○、丁○○、戊○○、辛○○、癸○○、子○○、寅○○、卯
    ○○以不實之在職證明書、扣繳憑單或薪資證明書向銀行申辦信用卡或現金卡，
    足生損害於核發機關對該等證明文件核發之正確性，並嚴重影響金融交易秩序，
    然渠等於犯後均坦承犯行，及渠等之品行、犯罪之動機、目的、手段、智識程度
    、犯罪所生損害及所得利益等一切情狀，分別量處如主文各項所示之刑，並均諭
    知易科罰金之折算標準。又被告丙○○、辛○○、癸○○均未曾受有期徒刑以上
    刑之宣告，此有臺灣高等法院被告全國前案紀錄表各一份在卷可稽，渠等經此次
    起訴審判後，當能知所警惕，而無再犯之虞，本院因認所宣告之刑，以暫不執行
    為適當，爰均併予宣告緩刑三年，以啟自新。
三、本件公訴意旨另以：被告寅○○以上開偽造之晏全工程行之薪資證明書及薪資扣
    繳憑單等資料，以之為詐術，向第一銀行提出申辦信用卡以行使之，足以生損害
    於第一銀行對於信用卡業務管理之正確性，嗣經第一銀行風險管理組人員發覺有
    異拒絕申請，並報警處理後，始循線查獲上情。因認被告寅○○上開行為另涉有
    刑法第二百十六條、第二百十條之行使偽造私文書罪及第三百三十九條第三項、
    第一項之詐欺取財未遂罪嫌。按被告未經審判證明有罪確定前，推定其為無罪；
    又犯罪事實應依證據認定之，無證據不得認定其犯罪事實；又不能證明被告犯罪
    者，應諭知無罪之判決，刑事訴訟法第一百五十四條第一項、第二項及第三百零
    一條第一項分別定有明文。公訴意旨認被告寅○○就上開事實涉有刑法第二百十
    六條、第二百十條之行使偽造文書及第三百三十九條第三項、第一項之詐欺取財
    未遂犯行，無非係以：右揭犯罪事實，業據被告寅○○於偵查中供述在卷，並有
    上開晏全工程行之薪資扣繳憑單及薪資證明各一紙在卷可稽為其主要論據。訊據
    被告寅○○堅詞否認有何公訴意旨所稱之前開行使偽造文書及詐欺取財未遂犯行
    ，辯稱：其並未將上開扣繳憑單及薪資證明書交付第一銀行等語。經查：被告寅
    ○○並非第一銀行之信用卡持卡人，此有第一商業銀行九十三年五月十八日（九
    三）一總卡業第０四七七號函在卷可參；而上開晏全工程行之薪資證明書及扣繳
    憑單，並非偽造之文書，已如前述；另依卷內現存事證，尚無從認定被告寅○○
    確曾持上開晏全工程行之薪資證明及扣繳憑單向第一銀行申辦信用卡，自難僅以
    卷附之第一銀行信用卡申請表遽認被告寅○○確有行使前開文書之行為。是被告
    寅○○涉有公訴意旨所稱之上開行使偽造文書及詐欺未遂犯行，均屬無從證明。
    此外，復查無其他積極證據足認被告寅○○有何行使偽造文書及詐欺取財未遂犯
    行，本應就此部分犯行為無罪之諭知，惟公訴意旨認此部分犯行與前揭論罪科刑
    之部分，有牽連犯之裁判上一罪關係，爰均不另為無罪之諭知。
貳、無罪部分：
一、公訴意旨略以：被告壬○○因恐資力不足無法欲申請信用卡，為達使信用卡順利
    核發之目的，於九十年十二月間，與同案被告辰○○（另行審結）協議以現金二
    千元及信用卡額度一成之代價，共同基於為自己或他人不法所有之意圖及行使偽
    造私文書之概括犯意聯絡，由同案被告辰○○偽造被告壬○○於益達金屬有限公
    司（以下簡稱益達公司）之薪資扣繳憑單，再由同案被告辰○○將該等不實之事
    項記載於信用卡申請書上，由被告壬○○簽名後，連同被告壬○○交付之
    影本及扣繳憑單等資料，以之為詐術向花旗銀行提出申請以行使之，足以生損害
    於花旗銀行對於信用卡業務管理之正確性。因認被告壬○○上開行為涉有刑法第
    二百十六條、第二百十條之行使偽造私文書罪及第三百三十九條第三項、第一項
    之詐欺取財未遂罪嫌。
二、按被告未經審判證明有罪確定前，推定其為無罪；又犯罪事實應依證據認定之，
    無證據不得認定其犯罪事實；又不能證明被告犯罪者，應諭知無罪之判決，刑事
    訴訟法第一百五十四條第一項、第二項及第三百零一條第一項分別定有明文。又
    事實之認定，應憑證據，如未能發現相當證據，或證據不足以證明，自不能以推
    測或擬制之方法，為裁判基礎（最高法院四十年台上字第八六號判例參照）。另
    認定犯罪事實所憑之證據，雖不以直接證據為限，間接證據亦包括在內；然而無
    論直接或間接證據，其為訴訟上之證明，須於通常一般之人不致有所懷疑，而得
    確信其為真實之程度者，始得據為有罪之認定，倘其證明尚未達到此一程度，而
    有合理之懷疑存在時，即無從為有罪之認定，亦有最高法院七十六年台上字第四
    九八六號判例可資參照。況刑事訴訟法第一百六十一條第一項亦規定，檢察官就
    被告犯罪事實，應負舉證責任，並指出證明之方法，是檢察官對於起訴之犯罪事
    實，應負提出證據及說服之實質舉證責任，倘其所提出之證據，不足為被告有罪
    之積極證明，或其指出證明之方法，無從說服法院以形成被告有罪之心證，基於
    無罪推定之原則，自應為被告無罪判決之諭知，最高法院九十二年度台上字第一
    二八號著有判例可資參照。
三、公訴意旨認被告壬○○上開行為涉有刑法第二百十六條、第二百十條之行使偽造
    文書及第三百三十九條第三項、第一項之詐欺取財未遂犯行，無非係以：右揭犯
    罪事實，業經被告壬○○於警訊及偵查中證述在卷，並有被告壬○○之益達公司
    扣繳憑單及花旗銀行信用卡帳單各一份在卷可稽為主要論據。訊據被告壬○○堅
    決否認有何公訴意旨所稱之行使偽造文書及詐欺取財未遂犯行，辯稱：其所有之
    薪資扣繳憑單確係由益達公司所開立，且其未使用益達公司扣繳憑單申辦花旗銀
    行信用卡等語。
四、經查：
（一）被告壬○○自九十年一月四日起領用花旗銀行信用卡，雖有美商花旗銀行股份
      有限公司九十三年五月二十八日（九三）消信字第四一九號函及所檢附之信用
      卡申請書、被告壬○○之存摺、大家廚具社薪俸袋影本各一份附卷可稽；然依
      上開申請資料所載，被告壬○○於該信用卡申請書所填載之任職單位為大家廚
      具社，且所檢附之薪俸袋影本亦蓋有「大家廚具社」之印文，是公訴意旨所稱
      被告壬○○以益達公司之扣繳憑單申辦花旗銀行信用卡乙節，顯屬無據。
（二）卷附之益達公司薪資扣繳憑單確係由益達公司開立，且被告壬○○確曾領取如
      扣繳憑單所載之薪資等事實，業經被告壬○○供明在卷，核與證人即益達公司
      負責人乙○○於本院九十三年六月二十三日審理中證稱：上開扣繳憑單確係益
      達公司開立，且其上所載金額的部分亦屬正確等語相符；又被告壬○○確已申
      報上開八十九年度之益達公司薪資所得，而益達公司確依規定向稽徵機關填報
      被告壬○○之上開扣繳憑單，亦有財政部臺北市國稅局九十一年二月二十五日
      財北國稅審三字第九一００五八八四號函一份附卷可參，是被告壬○○之益達
      公司扣繳憑單顯非屬偽造之文書，且其內容亦難認有何虛偽不實之情事，自不
      得以偽造文書之罪名相繩。
    綜上所述，被告壬○○之益達公司扣繳憑單所登載之內容既難認有何虛偽不實，
    且其亦未曾以該扣繳憑單申辦花旗銀行信用卡，是其涉有公訴意旨所稱之上開行
    使偽造文書及詐欺未遂犯行，均屬無從證明。此外，復查無其他積極證據足資證
    明被告壬○○有何偽造文書及詐欺之犯行，依照前開之說明，自應為被告壬○○
    無罪之諭知。
、至晏全工程行負責人甲○○及維特靈股份有限公司負責人姜建中所為是否涉有偽
    造文書及詐欺罪嫌，宜由檢察官另行依法偵查；又同案被告庚○○所涉偽造文書
    等犯行，另俟本院依法通緝到案後再行審結，附此敘明。
據上論斷，應依刑事訴訟法第二百九十九條第一項前段、第三百條、第三百零一條第
一項，刑法第二十八條、第三十一條第一項、第五十六條、第二百十六條、第二百十
條、第二百十五條、第三百三十九條第一項、第三項、第五十五條、第四十一條第一
項前段、第四十七條、第七十四條第一款，罰金罰鍰提高標準條例第一條前段、第二
條，判決如主文。
本案經檢察官盧筱筠到庭執行職務。
中　　　華　　　民　　　國　　九十三　　年　　 七　 　月　　  十五  　　日
                                臺灣臺北地方法院刑事第十五庭
                                                審判長法  官  周祖民
                                                      法  官  范智達
                                                      法  官  黃雅君
右正本證明與原本無異。
如不服本判決，應於判決送達後十日內向本院提出上訴狀（應抄附繕本）。
                                                      書記官  陳麗津
中　　　華　　　民　　　國　　九十三　　年　　　七　　　月　　 十九 　　日
附錄本案論罪科刑法條：
中華民國刑法第二百一十條
(偽造變造私文書罪)
偽造、變造私文書，足以生損害於公眾或他人者，處五年以下有期徒刑。
中華民國刑法第二百一十五條
(業務上文書登載不實罪)
從事業務之人，明知為不實之事項，而登載於其業務上作成之文書，足以
生損害於公眾或他人者，處三年以下有期徒刑、拘役或五百元以下罰金。
中華民國刑法第二百一十六條
(行使偽造變造或登載不實之文書罪)
行使第二百十條至第二百十五條之文書者，依偽造、變造文書或登載不實
事項或使登載不實事項之規定處斷。
中華民國刑法第三百三十九條
(普通詐欺罪)
意圖為自己或第三人不法之所有，以詐術使人將本人或第三人之物交付者
，處五年以下有期徒刑、拘役或科或併科一千元以下罰金。
以前項方法得財產上不法之利益或使第三人得之者，亦同。
前二項之未遂犯罰之。
